【裁判字號】    95,台上,1188
【裁判日期】    950309
【裁判案由】    妨害自由等罪
【裁判全文】
最高法院刑事判決            九十五年度台上字第一一八八號
    上訴人  甲○○
                    之4號另.
上列上訴人因妨害自由等罪案件，不服台灣高等法院中華民國九
十四年十二月二十三日第二審判決（九十四年度上訴字第三一四
二號，起訴案號：台灣板橋地方法院檢察署九十三年度偵字第一
四二五九、一六五五七號），提起上訴，本院判決如下：
    主  文
上訴駁回。
    理  由
一、妨害自由部分：
按刑事訴訟法第三百七十七條規定，上訴於第三審法院，非以判
決違背法令為理由，不得為之。是提起第三審上訴，應以原判決
違背法令為理由，係屬法定要件。如果上訴理由狀並未依據卷內
訴訟資料，具體指摘原判決不適用何種法則或如何適用不當，或
所指摘原判決違法情事，顯與法律規定得為第三審上訴理由之違
法情形，不相適合時，均應認其上訴為違背法律上之程式，予以
駁回。本件原判決認定上訴人甲○○因不滿江志清多次邀其女友
林凱欣見面吃飯，並曾帶同林凱欣前往汽車旅館（林凱欣乘機脫
逃），遂與張仁傑、林凱欣及綽號「黑貓」、「阿吉」等不詳姓
名之成年男子共同基於私行拘禁之犯意聯絡，於民國九十三年十
月十四日上午九時許，由張仁傑持上訴人所交付具有殺傷力之改
造手槍一支（俗稱「掌心雷」，含彈匣一個；上訴人持有改造手
槍部分之上訴，另行駁回如後述），上訴人持另一支疑似「掌心
雷」手槍（案發後丟棄，無從認係管制槍枝），「黑貓」、「阿
吉」則分持電擊棒及不明刀械等物，在台北縣新莊市○○路八二
九巷四十三號前，將江志清強押上車，載至台北縣新莊市「碧雲
天汽車旅館」內予以拘禁。此期間，上訴人以槍枝敲擊江志清之
頭部，並徒手加以毆打，致江志清頭部受有開放性傷口一處（傷
害部分未據告訴）。江志清乃主動表示願以新台幣（下同）三十
萬元和解，並先交付身上之黃金手鍊充作部分賠償金。上訴人仍
氣憤難消，命江志清脫去身上衣物；復於同日晚上七時許，載江
志清返回其住處，開走江志清所有之小客車，然後前往台北縣樹
林市○○街「翔福銀樓」，以江志清之黃金手鍊（另外補貼三百
元），換得價值約二萬一千五百元之黃金鍊戒等金飾。同晚十一
時三十分許，江志清囑其女兒江奕歆攜帶家中金飾，在桃園縣龜
山鄉林口長庚醫院門口附近交付上訴人，上訴人認不足抵償和解
金額，又將江志清載至基隆市○○○路二十一之三號四樓拘禁；
翌（十五）日上午八時許，再轉至台北縣汐止市山區某空屋內繼
續拘禁，並脫去江志清衣物，以手機及相機拍攝其不雅動作之裸
照，恫嚇要放在網路上等語。同日上午十一時許，上訴人偕林凱
欣、張仁傑等人至基隆市七堵區○○○街「信華銀樓」，變賣江
奕歆交付之金飾，得款三萬五千二百元，並換購價值四千元之黃
金戒指乙只。同晚七時許，又將江志清帶往台北縣板橋市○○路
附近江志清友人開設之卡拉ＯＫ店。途中，上訴人逼迫江志清簽
發金額五萬元、十三萬元、十萬元之本票三紙，復恫稱若報警則
對其家人不客氣等語；抵達該卡拉ＯＫ店後，江志清向其友人取
得五萬元交付上訴人，以供花費。迨同晚十時許，張仁傑、林凱
欣經警查獲，並扣得上開改造手槍，上訴人則乘機逃逸等情。爰
撤銷第一審關於上訴人部分之判決，改判論處上訴人共同私行拘
禁（累犯）罪刑，已綜合全部卷證資料，參互審酌判斷，詳敘其
斟酌取捨而得心證之理由，核無上訴意旨所稱原判決僅憑江志清
在警詢中之陳述為斷罪依據之違法情形存在。上訴意旨對於原判
決依憑證據所為之事實認定，究竟如何違背法令，未依據卷內訴
訟資料具體指摘，猶執陳詞辯解，漫稱江志清係自願與上訴人前
往汽車旅館洽談債務，上訴人未曾妨害其行動自由或施加暴力等
語，以為單純事實上之爭執，亦非第三審上訴之合法理由。上訴
意旨指摘之各節，均與法律規定得為第三審上訴理由之違法情形
，不相適合，其上訴為違背法律上之程式，應予駁回。本件既應
從程序上為駁回上訴之判決，台灣台北地方法院檢察署移送併辦
部分（九十五年偵字第八四四號妨害自由等案件），本院無從併
予審酌，附此說明。
二、違反槍砲彈藥刀械管制條例部分：
按上訴書狀應敘述上訴之理由；其未敘述者，得於提起上訴後十
日內補提理由書於原審法院。已逾上述期間，而於第三審法院未
判決前，仍未提出上訴理由書狀者，第三審法院應以判決駁回之
，刑事訴訟法第三百八十二條第一項、第三百九十五條後段分別
定有明文。上訴人於九十五年一月四日提起上訴，上訴書狀未敘
述關於違反槍砲彈藥刀械管制條例部分之上訴理由（未聲明僅就
妨害自由部分上訴，依法視為全部上訴），迄今逾期已久，於本
院未判決前，仍未提出上訴理由書狀，依上開規定，此部分上訴
即非合法，應併駁回之。
據上論結，應依刑事訴訟法第三百九十五條，判決如主文。
中    華    民    國  九十五  年    三    月    九    日
                      最高法院刑事第二庭
                          審判長法官  紀  俊  乾
                                法官  黃  正  興
                                法官  陳  東  誥
                                法官  池  啟  明
                                法官  洪  佳  濱
      本件正本證明與原本無異
                                      書  記  官
中    華    民    國  九十五  年    三    月   十三   日
                                                    Ｍ


司法院資訊處製作；財團法人民間司法改革基金會備份。
